臺灣臺北地方法院民事簡易判決
108年度店簡字第779號
原      告  陳淑瓊  

兼
訴訟代理人  劉國爭  
被      告  華誼建設股份有限公司

法定代理人  查詠禎  
訴訟代理人  蔡炳楠律師
            黃敏綺律師
上列當事人間請求損害賠償等事件，本院於民國111年8月19日言
詞辯論終結，判決如下：
　　主　　　文
被告應給付原告新臺幣參拾壹萬參仟伍佰陸拾壹元，及自民國一
○八年五月二十九日起至清償日止，按週年利率百分之五計算之
利息。
原告其餘之訴駁回。
訴訟費用由被告負擔四分之三，餘由原告負擔。
本判決原告勝訴部分得假執行。但被告如以新臺幣參拾壹萬參仟
伍佰陸拾壹元為原告預供擔保，得免為假執行。 
    事實及理由
一、按訴狀送達後，原告不得將原訴變更或追加他訴，但請求之
    基礎事實同一者，不在此限，民事訴訟法第255條第1項第2
    款定有明文。查，原告陳淑瓊原請求被告將其出賣之門牌臺
    北市○○區○○路0段00巷00弄0○0號5樓房屋（下稱系爭房屋）
    室內漏水部分修復至交屋狀態，並給付新臺幣（下同）100,
    000元，嗣因系爭房屋為其與原告劉國爭共同買受而追加其
    為原告，並變更就所指系爭房屋漏水瑕疵僅請求金錢賠償40
    7,147元，核其請求均係基於同一買賣契約所生糾紛此一社
    會事實，應予准許。
二、原告主張：緣伊等共同向被告購買系爭房屋，於民國106年2
    月間交屋，伊等於107年間裝潢完畢入住使用一段時間後，
    發現靠近廚房之牆壁（包含走道隔間牆、主臥室及次臥室隔
    間牆）踏腳板上有吸水漏痕並向被告反應，且經被告於107
    年10月至12月間處理結果，已可排除為室內反潮或外牆滲漏
    所導致，而係被告交屋前施作防水不確實之瑕疵所致，被告
    自應賠償伊等滲漏水修繕費用288,561元、因施工造成室內
    地坪及設備損害之修補費用28,856元、施工期間30日外宿費
    用共90,000元，合計407,417元，爰依物之瑕疵擔保與債務
    不履行之法律關係提起本件訴訟，並聲明：被告應給付原告
    407,147元，及起訴狀繕本送達翌日起至清償日止，按週年
    利率5%計算之利息。
三、被告則以：系爭房屋原告所指漏水位置於鑑定時並無漏水現
    象，且業經被告使用一段時間，可能有人為因素，且伊就系
    爭房屋廚房週遭隔間牆所使用者為合格礦纖水泥板，並無任
    何瑕疵可言，伊無可歸責之事由，又伊多次表明願意將修復
    原告所指吸水漏痕，原告應不得逕請求伊賠償損害等語，資
    為抗辯，並聲明：㈠原告之訴駁回；㈡如受不利之判決，願供
    擔保請准宣告免為假執行。
四、本院之判斷：
　㈠、查，原告陳淑瓊、劉國爭（下合稱原告2人）前於102年10
      月28日向原告購買「沐心」編號第B4棟5樓預售房屋1戶及
      其坐落基地，約定價金14,820,000元，前揭預售房屋完工
      後即為系爭房屋，並於106年2月18日交付被告等節，有卷
      附系爭房屋及坐落基地之買賣契約書、系爭房屋登記謄本
      可考（本院卷第61至175、227至229頁），且為兩造所不
      爭，堪信為真。
　㈡、按因可歸責於債務人之事由，致為不完全給付者，債權人
      得依關於給付遲延或給付不能之規定行使其權利；債務人
      遲延者，債權人得請求其賠償因遲延而生之損害；契約當
      事人之一方遲延給付者，他方當事人得定相當期限催告其
      履行，如於期限內不履行時，得解除其契約。民法第227
      條第1項、第231條第1項、第254條分別定有明文。所謂不
      完全給付，指債務人雖為給付，惟其給付之內容不符合債
      之本旨而言，若該不合債之本旨之給付得為補正，債權人
      依前揭規定得依給付遲延相關規定行使權利，即包含請求
      債務人賠償其損害或催告其補正給付內容以符債之本旨。
      又出賣人就買賣標的物有應負擔保責任之瑕疵，而其瑕疵
      係於契約成立後始發生，且因可歸責於出賣人之事由所致
      者，出賣人除負物的瑕疵擔保責任外，同時構成不完全給
      付之債務不履行責任，亦即此際物的瑕疵擔保責任與不完
      全給付之債務不履行責任，形成請求權競合之關係，當事
      人得擇一行使之（最高法院100年度台上字第1468號判決
      意旨參照）。查：
　　１、本件經囑託台灣營建防水技術協進會鑑定，其鑑定意見
        略以：系爭房屋現況無明顯滲漏水現象，惟客廳牆體底
        部有油漆變色現象，主臥室牆面底部有油漆變色現象、
        靠近廚房牆面下緣油漆已變色、剝離呈粉狀掉落，廚房
        外側牆面油漆變色、剝離且有白華現象，次臥室靠近廚
        房牆面油漆變色、剝離、成粉狀掉落、靠近外牆牆面龜
        裂、油漆變色、鄰近浴室牆面油漆已暈染變色，浴室外
        牆面下緣油漆變色且天花板內現況靠外牆角隅有滲水過
        水痕，系爭房屋應確有滲水過之情形……依照現況判斷系
        爭房屋隔間牆壁為輕隔間溼式灌漿，週邊隙縫未填補且
        廚房牆面、地坪磁磚有多處未填縫補滿有縫隙，加上輕
        隔間恐未全面施作防水致使輕隔間灌漿時殘留水分滲出
        造成隔間板受潮及空氣中濕度較高時、廚房用水時水氣
        沿隙縫處滲入造成內部含水量增加水分往下滲流而造成
        牆面底部油漆變色、剝離、成粉狀掉落，故系爭房屋漏
        水原因應為「建材吸水率過高或瑕疵」等語（鑑定報告
        書【存卷】第2至5頁）。
　　２、又依現況所見，系爭房屋隔間牆壁一開始未施作填縫、
        廚房牆壁及地坪磁磚有多處縫隙未填滿，輕隔間、磁磚
        縫隙填縫填滿係為預防水分或水氣沿縫隙處滲入而造成
        內部含水量增加水分往下滲流造成滲漏水現象，一般輕
        隔間、磁磚施工圖皆會載明工程接縫處理、磁磚抹縫處
        理，經該協進會分別以110年5月12日、111年4月20日函
        就前揭鑑定意見為補充說明（本院卷第353至355、461
        至485頁）。
　　３、參以原告所提107年10月至12月間現場照片、鑑定報告書
        所附109年6月3日現場照片（本院卷第17至31頁、鑑定
        報告書【存卷】附件四），可見相關牆面系爭房屋相關
        牆面下方確有油漆變色、鼓起、剝離之現象，與前揭鑑
        定報告所說明之現況並無不合，佐以台灣營建防水技術
        協進會曾派員現場履勘並進行檢測，且負責本件鑑定之
        吳俊仁亦具相關防水技術證照，亦有前揭鑑定報告與11
        1年4月20日函可佐，其意見自屬可採。
　　４、被告雖抗辯上開鑑定報告原稱系爭房屋曾有滲水現象之
        原因為「建材吸水率過高或瑕疵」，於其提供合格隔間
        建材之證明後又改稱「週邊隙縫未填補與建材本身無直
        接關聯」，其意見前後矛盾並不足採等語，惟前揭鑑定
        意見結論雖指稱系爭房屋曾有滲水原因為「建材吸水率
        過高或瑕疵」，惟已敘述其具體情形為「……隔間牆壁為
        輕隔間溼式灌漿，週邊隙縫未填補且廚房牆面、地坪磁
        磚有多處未填縫補滿有縫隙，加上輕隔間恐未全面施作
        防水……」，與該協會110年5月12日函陳稱研判本案漏水
        原因為「週邊隙縫未填補與建材本身無直接關聯」實屬
        一致，並無原告所稱之前後矛盾情形。
　　５、被告又抗辯鑑定單位並未說明所謂「輕隔間溼式灌漿」
        施作規範及隙縫填補是否為必要施作工序，隙縫填補並
        非防水工程而是為使牆面完成面美觀等語。惟輕隔間、
        磁磚縫隙填縫填滿係為預防水分或水氣沿縫隙處滲入而
        造成內部含水量增加、水分往下滲流造成滲漏水現象，
        一般工程均會載明此部分施作，經鑑定單位說明如前，
        與原告所述隙縫填補係純為美觀不符，且房屋一旦發生
        滲漏水現象，對居住其中者影響非輕，是施作輕隔間、
        磁磚時應將縫隙填縫填滿以避免此種滲漏水現象發生，
        應屬合理要求，被告所辯不足為憑。
　　６、被告再抗辯系爭房屋時鑑定時並無滲漏水現象，倘系爭
        房屋確有鑑定單位所指滲漏水原因，該現象應會持續存
        在至鑑定時，故本件縱有滲漏水應非該原因所致等語，
        惟鑑定意見已指出滲漏水之發生應為濕度較高時、廚房
        用水時水氣沿隙縫處滲入，已節錄如上，參以原告向被
        告反應漏水現象係107年10月18日，已是秋季，而本件
        鑑定以高週波水分計檢測各牆面現況含水情形係109年6
        月3日接近夏季，原告主張因適逢接近夏日水氣蒸散，
        及其家庭已無使用浴室而無水氣產生所致，尚屬合理，
        自不容被告僅以鑑定時各位置檢測並無潮濕情形即推論
        鑑定意見所指漏水原因不可採。
　　７、綜上所述，被告就其預售與原告之系爭房屋未施作隔間
        牆填縫、廚房牆壁及地坪磁磚有多處縫隙未填滿，致該
        房屋牆壁下緣有滲水現象，應堪採信。上開施作不當情
        形既致系爭房屋有滲水現象，影響買受人即原告2人就
        系爭房屋之居住使用，出賣人即被告自屬未依買賣之本
        旨交付合於通常居住使用之房屋，依首揭法條及說明，
        原告2人得選擇依不完全給付之規定，請求被告賠償其
        損害或催告被告修補瑕疵，而本件原告2人請求被告賠
        償損害，於法有據，被告尚不得以其有意修補即認原告
        2人無權請求賠償。
　㈢、茲就原告2人請求之各項賠償，審核如下：
　　１、滲漏水修繕費用288,561元：
　　　　本件經囑託台灣營建防水技術協進會鑑定，其鑑定意見
        認為其必要修復方法及費用如鑑定報告書【存卷】附件
        五所示，原告據此請求被告按此賠償修繕費用，自屬有
        據。被告雖抗辯依其詢價結果，鑑定意見所提供之費用
        金額顯屬過高等語，惟該費用金額係台灣營建防水技術
        協進會經詢價而得，有該協會111年4月20日函在卷足參
        （本院卷第461至485頁），而承攬人就同一工程提供之
        材料、工法、施作技巧、保固等其他服務本有所差異，
        亦涉及定作人之信賴，被告既未能指出鑑定單位所提施
        作工法、所詢價之承攬人具體有何不適格或浮濫報價之
        情形，自不容以其個人詢價結果與該協進會詢價結果存
        在價差，即認所請求之費用並無必要。
　　２、因施工造成室內地坪及設備損害之修補費用28,856元：
　　　　此部分原告雖主張因臺北地區室內裝潢多屬黏固式，如
        書桌櫃、衣櫃、廚具、系統櫃等，必須拆除分解後方能
        進行作業，過程難免有損壞，且系爭房屋所在社區管理
        委員會就裝潢施工收取每日100元之清潔費，故以前述
        滲漏水修繕費用1/10計算應屬適當，並提出華誼沐心社
        區109年9月19日區分所有權人會議記錄為證（本院卷第
        399至401頁），惟修補費用何以推估為工程費用1/10、
        相關室內裝潢因此須拆除分解等節，並未提出進一步證
        據以實其說，尚難遽信。至原告主張系爭房屋所在社區
        收取裝潢清潔費，並未具體說明本件工程倘實際施作是
        否符合該清潔費之收取條件，亦非可取。
　　３、施工期間30日外宿費用共90,000元：
　　　⑴、原告雖稱施工期間需外宿，另有外宿洗衣、外食費等
          開支，故主張應以每日3,000元計算，並提出詢價信
          件截圖、矽谷溫泉會館、印石時尚旅館、碧堤餐廳、
          丹迪旅店大安森林公園店、神旺大飯店網路報價搜尋
          結果截圖為證（本院卷第403、441頁），惟原告所舉
          洗衣、餐飲費用係其生活費用，並非因系爭房屋瑕疵
          額外增加之支出，自不得列入求償，且所提供參考外
          宿費均係旅館業報價，與系爭房屋係作為長期居住用
          途性質上有所差異，尚不宜作為其施工期間外宿所生
          損失之計算基礎。
　　　⑵、惟本件滲漏水修繕工程施作範圍包含兩間臥室，且預
          估施作期間逾三週，此有前揭鑑定報告附件五記載可
          證，原告主張其施工期間有外宿需求，應屬合理，其
          雖尚無法證明具體損害即因此支出之費用，本院爰依
          民事訴訟法第222條第2項規定，參酌與系爭房屋相似
          條件（2房1廳1衛）房屋之租金網路資料（本院卷第4
          95頁），酌定原告此部分損害為25,000元。
　　４、綜上所述，原告2人得請求被告賠償之費用應為313,561
        元【計算式：288,561＋25,000＝313,561】。
　㈣、末按給付無確定期限者，債務人於債權人得請求給付時，
      經其催告而未為給付，自受催告時起，負遲延責任；其經
      債權人起訴而送達訴狀，與催告有同一之效力；遲延之債
      務，以支付金錢為標的者，債權人得請求依法定利率計算
      之遲延利息；應付利息之債務，其利率未經約定，亦無法
      律可據者，週年利率為5%，民法第229條第2項、第233條
      第1項前段及第203條分別定有明文。查，本件為損害賠償
      之債，自屬無確定期限者，依前揭規定，原告請求被告自
      起訴狀繕本送達翌日即108年5月29日（本院卷第183頁送
      達證書）起至清償日止，按法定利率5%計算之遲延利息，
      應屬可取。　　　　　
五、從而，原告2人依債務不履行之法律關係，請求被告給付如
    主文第1項所示之金額及利息，為有理由，應予准許。逾此
    範圍之請求，為無理由，應予駁回。
六、本件原告勝訴部分係適用簡易程序為被告敗訴之判決，依民
    事訴訟法第389條第1項第3款規定，應依職權宣告假執行。
    又被告陳明願供擔保，聲請宣告免為假執行，核無不合，爰
    酌定相當擔保金額准許之。
七、本件事證已臻明確，兩造其餘攻擊防禦方法及所提證據，經
    審酌後認與判決結果不生影響，爰不逐一論列，附此敘明。
八、訴訟費用負擔之依據：民事訴訟法第79條。
中　　華　　民　　國　　111 　年　　9 　　月　　30　　日
                  新店簡易庭法  官　林志煌
上正本證明與原本無異。
對於本件判決如有不服，應於收受送達後20日內向本院提出上訴
書狀，上訴於本院合議庭，並按他造當事人之人數附具繕本。
如委任律師提起上訴者，應一併繳納上訴審裁判費。
中　　華　　民　　國　　111 　年　　9 　　月　　30　　日
                            書記官  周怡伶